臺灣高雄地方法院刑事判決　　　　　　　 96年度訴字第205號
公　訴　人　臺灣高雄地方法院檢察署檢察官
被　　　告　丙○○
上列被告因偽造文書等案件，經檢察官提起公訴（95年度偵緝字
第37、38號），嗣因被告就被訴事實為有罪之陳述，本院並聽取
當事人之意見後，改依簡式審判程序進行，判決如下：
    主  文
丙○○連續行使偽造私文書，足以生損害於他人，處有期徒刑伍
月，如易科罰金，以銀元佰元即新台幣玖佰元折算壹日，附表
一偽造署押欄所列之「甲○○」署名共玖枚，均沒收。又收受贓
物，處有期徒刑貳月，如易科罰金，以銀元佰元即新台幣玖佰
元折算壹日。應執行有期徒刑陸月，如易科罰金，以銀元佰元
即新台幣玖佰元折算壹日，附表一偽造署押欄所列之「甲○○」
署名共玖枚，均沒收。
    事  實
一、丙○○明知簽名欄已簽署「甲○○」之第一商業銀行信用卡
    （卡號0000-0000-0000-0000 號）係來源不明而屬他人財產
    犯罪所得之贓物（係甲○○所有，於不詳時間，在高雄縣岡
    山鎮○○里○○路177 號甲○○之妻倪燕芸住處，遭不詳人
    士竊取），竟基於收受贓物之犯意，於93年5 月間某時，在
    不詳地點，收受不詳成年男子所交付之上開信用卡後，為達
    供己消費刷卡取得財物之目的，復基於行使偽造私文書及意
    圖為自己不法所有之概括犯意，持上開收受之信用卡，連續
    於93年5 月31日上午10時9 分起至93年6 月1 日上午11時35
    分許止（詳如附表一所示時間，起訴書誤載為92年，業經蒞
    庭公訴人予以更正），至附表一所示商店，以上開收受之信
    用卡表示欲購買該商店之商品（價值如附表一金額欄所示）
    ，向該商家店員主張其係「甲○○」本人，使該商家誤以為
    該信用卡之持卡人即「甲○○」本人，而允其以附表一金額
    欄所列之金額簽帳刷卡消費，經不知情之收銀員交付商店存
    根聯之簽帳單後，丙○○即在該簽帳單上（未扣案）偽簽「
    甲○○」（詳如附表一之偽造署押欄），以偽造「甲○○」
    名義出具不實簽帳單私文書後，再行使該私文書持交收銀員
    收執核對，以表示「甲○○」同意依據信用卡持卡人合約條
    件，按簽帳單之金額付款，足以生損害於「甲○○」、附表
    一所示商店及發卡之第一商業銀行對於信用卡管理之正確性
    ，致使該商家店員陷於錯誤，而交付上開丙○○選定商品予
    丙○○。嗣因甲○○於93年6 月1 日接獲第一商業銀行信用
    卡服務中心通知，始知上開信用卡有異常消費現象，隨即返
    回其放置該信用卡之上揭倪燕芸住處，發現該信用卡不翼而
    飛，旋即向警方報案並向第一商業銀行信用卡服務中心申請
    消費明細單比對，再經警方向附表一編號3 之商店調閱監視
    錄影帶核對簽帳消費顧客，而悉上情。
二、丙○○明知附表二所示之物均係來源不明而屬他人財產犯罪
    所得之贓物（係丁○○所有，於94年7 月28日上午某時許，
    在高雄縣橋頭鄉○○○路182 號住宅內，遭不詳之人竊取）
    ，竟基於收受贓物之犯意，於94年7 月28日在其位於高雄縣
    彌陀鄉○○村○○路東二巷4 號租屋處，收受真實姓名年籍
    均不詳綽號「阿志」成年男子所交付之上開贓物。嗣於94年
    7 月28日上午8 時5 分許，丙○○騎乘車號BMB —303 號重
    型機車，載運丁○○遭竊之上開贓物，行經高雄縣橋頭鄉○○○○道363 公里處，與洪志勳所駕駛之車號GI—0643號自
    小客車發生車禍，經員警據報到場處理，在丙○○所騎乘上
    開機車上扣得前揭贓物，始悉上情。
三、案經高雄縣政府警察局岡山分局報告臺灣高雄地方法院檢察
    署檢察官偵查起訴。
    理  由
壹、程序方面：
    按本件被告丙○○所犯係死刑、無期徒刑、最輕本刑為3 年
    以上有期徒刑以外之罪，其於準備程序就前揭被訴事實為有
    罪之陳述，經受命法官告知簡式審判程序之旨，並聽取其與
    公訴人之意見後，本院認無不得或不宜改依簡式審判程序進
    行之處，爰依刑事訴訟法第273 條之1 第1 項、第284 條之
    1 ，裁定本件由受命法官獨任進行簡式審判程序，合先敘明
    。
貳、實體方面：
一、上揭犯罪事實業據被告丙○○於本院審理時坦承不諱；犯罪
    事實一之部分，核與被害人甲○○於於警詢所指述之上開信
    用卡失竊並遭盜刷之情節（見警(一)卷第1 、2 頁）相符，並
    據附表一編號3 之商家店員李鸝賢於警詢證稱：被告持上開
    信用卡於附表一編號3 至5 所示時間至伊所任職商店刷卡消
    費等語（見警(一)卷第3 至6 頁）在卷，且有被告於附表一編
    號3 所示時地刷卡消費之商家監視錄影帶翻拍照片2 張（見
    警(一)卷第11頁）、被告於附表一編號3 至5 所示時地刷卡消
    費以「甲○○」名義簽署之簽帳單影本3 紙（見警(一)卷第14
    頁）、被告於附表一編號3 所示時地刷卡消費後所填寫之贈
    品兌換券影本1 紙（見警(一)卷第13頁）、第一商業銀行所出
    具之甲○○上開信用卡冒刷明細（見警(一)卷第15、16頁）附
    卷可稽；犯罪事實二之部分，則核與被害人丁○○於警詢所
    指述之附表二所列物品遭竊之情節（見警(二)卷第4 、5 頁）
    相符，並據證人洪志勳於警詢證稱：伊於上揭時地與被告發
    生車禍時，在被告所騎乘之上開機車上有放置附表二所列之
    物等語（見警(二)卷第6 、7 頁）在卷，且有被害人丁○○領
    回附表二所列物品所立具之贓物認領保管單（見警(二)卷第15
    頁）、附表二所列之物為警查扣時所攝照片6 張（見警(二)卷
    第25至27頁）附卷可憑；堪認被告自白與事實相符。本案事
    證明確，被告犯行堪予認定。
二、被告行為後，如附表三所示之相關法律亦均業經變更，並俱
    於95年7 月1 日施行，玆經整體比較結果，裁判時法並未較
    為有利，從而依刑法第2 條第1 項規定，自應適用各該行為
    時法論罪科刑。
三、被告丙○○於事實欄所列犯罪事實一所為，其明知不詳之人
    所交付之上開信用卡係贓物，仍予以收受，係犯刑法第34 9
    條第1 項之收受贓物罪；被告向附表一之商店選購商品，且
    在不知情收銀員所交付之簽帳單上偽簽「甲○○」後，再行
    使該私文書持交收銀員收執核對，而詐得價值共計17,996
    元之財物，被告係犯刑法第216 條、第210 條行使偽造私文
    書罪及同法第339 條第1 項之詐欺取財罪。其在附表一偽造
    署押欄所列之簽帳單上偽造署押之行為，係偽造簽帳單私文
    書之階段（部分）行為，而偽造私文書之低度行為又為行使
    偽造私文書之高度行為所吸收，均不另論罪。被告於附表一
    所示時間多次行使偽造私文書、詐欺取財犯行，時間緊接，
    所犯罪名相同，顯均係出於概括之犯意為之，均為連續犯，
    爰依修正前刑法第56條之規定，各以一詐欺取財既遂罪、行
    使偽造私文書罪論，並各加重其刑。被告所犯上開收受贓物
    （前揭信用卡）罪、連續行使偽造私文書罪，均為達詐欺取
    財之目的，自應依修正前刑法第55條牽連犯之規定，從較重
    之連續行使偽造私文書罪處斷。又被告於事實欄所列犯罪事
    實二所為，係犯刑法第349 條第1 項之收受贓物（附表二所
    列之物）罪。被告於事實欄所列犯罪事實一之收受前揭信用
    卡贓物之時間係93年5 月間某日，於事實欄所列犯罪事實二
    之收受附表二所列贓物之時間係94年7 月28日，既已相隔逾
    1 年，自難認被告有何收受贓物之概括犯意，公訴人論以被
    告係收受贓物罪之連續犯，容有誤會。從而，被告於事實欄
    犯罪事實一之犯行，既依修正前牽連犯之規定從較重之連續
    行使偽造私文書罪處斷，復於相隔逾1 年之後再為事實欄所
    列犯罪事實二之收受贓物罪，足認其犯意各別，且所犯罪名
    互殊，自應予分論併罰之。
四、爰審酌被告以收受之贓物信用卡冒用「甲○○」名義在附表
    一所列商店消費，詐得上開價值共計17,996元之財物，足以
    影響社會交易秩序，且又再次收受他人所交付之附表二所列
    贓物，助長財產犯罪之施行，並增加被害人尋回失物之困難
    ，自屬可議，惟念及被告犯後業已於本院審理時坦承犯行，
    態度並非不良，且於附表一所示時地冒用他人名義盜刷之金
    額非鉅，並已將附表二之贓物交由被害人領回，有贓物認領
    保管單可稽，所生損害業已減輕，被告當庭表示悔悟等一切
    情狀，酌情分別量處如主文所示之刑，並均依修正前刑法第
    41條第1 項規定諭知易科罰金之折算標準，且依修正前刑法
    第51條第5 款之規定，定其應執行之刑，並依修正前刑法第
    41條第1 項規定諭知易科罰金之折算標準，以資懲儆。被告
    於附表一所示時地偽造之上開信用卡簽帳單雖均未扣案，惟
    其上偽造之「甲○○」署名共9 枚（詳如附表一之偽造署押
    欄），並無證據證明業已滅失，仍應依刑法第219 條規定，
    不問屬於犯人與否，均予宣告沒收之。
據上論斷，應依刑事訴訟法第273 條之1 第1 項、第284 條之1
、第299 條第1 項前段、刑法第2 條第1 項、216 條、第210 條
、第219 條、第349 條第1 項、第339 條第1 項、修正前刑法（
下同）第55條、第56條、第41條第1 項前段、第51條第5 款，刑
法施行法第1 條之1 ，判決如主文。
本案經檢察官乙○○到庭執行職務。
中　　華　　民　　國　　96　　年　　1 　　月　　31　　日
                  刑事第三庭    法　官  郭瓊徽
以上正本證明與原本無異。
如不服本判決，應於收受送達後10日內向本院提出上訴書狀。
中　　華　　民　　國　　96　　年　　2 　　月　　1 　　日
 　　　　　　　　　　　　       書記官  陳瓊芳
附錄
中華民國刑法第349條
 （普通贓物罪）
 收受贓物者，處 3 年以下有期徒刑、拘役或 5 百元以下罰金。
 搬運、寄藏、故買贓物或為牙保者，處5年以下有期徒刑、拘役
 或科或併科 1 千元以下罰金。
 因贓物變得之財物，以贓物論。
 中華民國刑法第216條
 （行使偽造變造或登載不實之文書罪）
 行使第210條至第215條之文書者，依偽造、變造文書或登載不實
 事項或使登載不實事項之規定處斷。
 中華民國刑法第210條
 （偽造變造私文書罪）
 偽造、變造私文書，足以生損害於公眾或他人者，處5年以下有
 期徒刑。
 中華民國刑法第339條
 （普通詐欺罪）
 意圖為自己或第三人不法之所有，以詐術使人將本人或第三人之
 物交付者，處5年以下有期徒刑、拘役或科或併科1千元以下罰金
 以前項方法得財產上不法之利益或使第三人得之者，亦同。
 前二項之未遂犯罰之。
附表一
┌─┬──────┬─────────┬─────┬─────────┐
│編│時       間 │特   約   商   店 │金     額 │偽   造    署   押│
│號│            │                  │（新台幣）│                  │
├─┼──────┼─────────┼─────┼─────────┤
│1 │93年5 月31日│高雄縣梓官鄉○○路│708元     │丙○○在不知情之收│
│  │上午10時9分 │287 號「宜而樂婦嬰│          │銀員所交付之商店存│
│  │            │用品梓官店」      │          │根聯簽帳單（未扣案│
│  │            │                  │          │）上偽簽「甲○○」│
│  │            │                  │          │署押1枚           │
├─┼──────┼─────────┼─────┼─────────┤
│2 │93年5 月31日│高雄縣彌陀鄉○○路│2019元    │同上              │
│  │上午10時22分│146 之1 號「德昌藥│          │                  │
│  │            │師藥局」          │          │                  │
├─┼──────┼─────────┼─────┼─────────┤
│3 │93年5 月31日│高雄縣岡山鎮○○路│6557元    │同上              │
│  │上午11時21分│2 號「衣多流行生活│          │                  │
│  │            │館」              │          │                  │
├─┼──────┼─────────┼─────┼─────────┤
│4 │93年5 月31日│同上              │4500元    │同上              │
│  │上午11時23分│                  │          │                  │
├─┼──────┼─────────┼─────┼─────────┤
│5 │93年5 月31日│同上              │4212元    │同上              │
│  │上午11時37分│                  │          │                  │
├─┼──────┼─────────┼─────┼─────────┤
│6 │93年6 月1 日│高雄市○○區○○路│2205元    │同上              │
│  │上午8時52分 │504 號「名皇生活名│          │                  │
│  │            │店」              │          │                  │
├─┼──────┼─────────┼─────┼─────────┤
│7 │93年6 月1 日│高雄縣岡山鎮○○路│950元     │同上              │
│  │上午9時35分 │238 號「前鋒加油站│          │                  │
│  │            │」                │          │                  │
├─┼──────┼─────────┼─────┼─────────┤
│8 │93年6 月1 日│高雄縣岡山鎮公園西│3356元    │同上              │
│  │上午11時13分│路127 號「易達生活│          │                  │
│  │            │館」              │          │                  │
├─┼──────┼─────────┼─────┼─────────┤
│9 │93年6 月1 日│高雄縣岡山鎮○○路│5700元    │同上              │
│  │上午11時35分│65號「速易科技岡山│          │                  │
│  │            │分公司」          │          │                  │
├─┴──────┴─────────┴─────┴─────────┤
│                                       共計：詐得價值17,996元之財物 │
└──────────────────────────────────┘
附表二
┌──┬──────────────────────┐
│編號│項目名稱                                    │
├──┼──────────────────────┤
│1   │IBM廠牌黑色桌上型電腦主機1台                │
├──┼──────────────────────┤
│2   │IBM廠牌黑色液晶螢幕1台                      │
├──┼──────────────────────┤
│3   │PRAKTICK廠牌銀色數位相機1台                 │
└──┴──────────────────────┘
附表三
┌──────┬─────────────┬─────────────┬───────┬────┐
│相關變更條文│行為時法（下稱舊法）之內容│裁判時法（下稱新法）之內容│比  較  理  由│備    註│
├──────┼─────────────┼─────────────┼───────┼────┤
│連續犯      │修正前刑法第56條：「連續數│刪除                      │行為後新法已刪│修正後刪│
│(刑法第56條)│行為而犯同一之罪名者，以一│                          │除連續犯規定，│除連續犯│
│            │罪論。但得加重其刑至二分之│                          │此刪除雖非犯罪│規定，應│
│            │一」。                    │                          │構成要件之變更│依數罪併│
│            │                          │                          │，但已影響行為│罰，故以│
│            │                          │                          │人刑罰之法律效│修正前依│
│            │                          │                          │果，自屬法律有│連續犯以│
│            │                          │                          │變更。        │一罪論較│
│            │                          │                          │              │有利於被│
│            │                          │                          │              │告      │
├──────┼─────────────┼─────────────┼───────┼────┤
│牽連犯      │刑法第55條：「一行為而觸犯│刑法第55條：「一行為而觸犯│刪除牽連犯（即│修正後刪│
│(刑法第55條)│數罪名，或犯一罪而其方法或│數罪名者，從一重處斷。但不│原「犯一罪而其│除牽連犯│
│            │結果之行為犯他罪名者，從一│得科以較輕罪名所定最輕本刑│方法或結果之行│規定，應│
│            │重處斷」。                │以下之刑。」              │為犯他罪名者」│依數罪併│
│            │                          │                          │）之規定。    │罰，故以│
│            │                          │                          │              │修正前依│
│            │                          │                          │              │牽連犯以│
│            │                          │                          │              │一罪論較│
│            │                          │                          │              │有利於被│
│            │                          │                          │              │告      │
├──────┼─────────────┼─────────────┼───────┼────┤
│罰金刑下限  │罰金：（銀元）1 元以上。  │罰金：新臺幣1,000 元以上，│罰金刑之下限，│舊法有利│
│變更        │                          │以百元計算之。            │由銀元10元（經│        │
│ (刑法第33條│                          │                          │提高）亦即新臺│        │
│第5款)      │                          │                          │幣30元，提高為│        │
│            │                          │                          │新臺幣1,000 元│        │
│            │                          │                          │              │        │
├──────┼─────────────┼─────────────┼───────┼────┤
│易科罰金折算│犯最重本刑為5 年以下有期徒│犯最重本刑為5 年以下有期徒│易科罰金折算標│舊法有利│
│標準變更    │刑以下之刑之罪，而受6 個月│刑以下之刑之罪，而受6 個月│準由銀元300 元│        │
│(修正前刑法 │以下有期徒刑或拘役之宣告…│以下有期徒刑或拘役之宣告者│即新臺幣900 元│        │
│第41條第1項 │得以（銀元，下同）1 元以上│，得以新臺幣1,000 元、    │，提高為以新臺│        │
│前段、修正前│3 元以下折算1 日，易科罰金│2,000 元或3,000 元折算1 日│幣1,000 元、  │        │
│罰金罰鍰提高│。依刑法第41條易科罰金…就│，易科罰金。              │2,000 元、3,00│        │
│標準條例第2 │其原定數額提高為100 倍折算│                          │0 元折算1 日  │        │
│條→現行刑法│1 日；法律所定罰金數額未依│                          │              │        │
│第41條第1 項│本條例提高倍數，或其處罰法│                          │              │        │
│前段)       │條無罰金刑之規定者，亦同。│                          │              │        │
├──────┼─────────────┼─────────────┼───────┼────┤
│定執行刑    │宣告多數有期徒刑者，於各刑│宣告多數有期徒刑者，於各刑│定執行刑之上限│舊法有利│
│（刑法第51條│中之最長期以上，各刑合併之│中之最長期以上，各刑合併之│提高          │        │
│第5款）     │刑期以下，定其刑期。但不得│刑期以下，定其刑期。但不得│              │        │
│            │逾二十年。                │逾三十年。                │              │        │
└──────┴─────────────┴─────────────┴───────┴────┘
